【裁判字號】    96,易,4030
【裁判日期】    970317
【裁判案由】    石油管理法
【裁判全文】
臺灣高雄地方法院刑事判決              96年度易字第4030號
公  訴  人  臺灣高雄地方法院檢察署檢察官
被      告  丙○○
            丁○○
            乙○○
上列被告因石油管理法案件，經檢察官提起公訴（96年度偵字第
13253 號），本院合議庭裁定改行簡式審判程序，判決如下：
    主  文
丙○○共同犯石油管理法第四十條第三項之非法經營柴油批發業
務致生公共危險罪，累犯，處有期徒刑捌月，減為有期徒刑肆月
，如易科罰金，以新臺幣壹仟元折算壹日，扣案如附表一所示之
物均沒收；又共同犯石油管理法第四十條第三項之非法經營柴油
批發業務致生公共危險罪，累犯，處有期徒刑捌月，減為有期徒
刑肆月，如易科罰金，以新臺幣壹仟元折算壹日，扣案如附表二
所示之物均沒收。應執行有期徒刑陸月，如易科罰金，以新臺幣
壹仟元折算壹日，扣案如附表一、二所示之物均沒收。
丁○○、乙○○共同犯石油管理法第四十條第三項之非法經營柴
油批發業務致生公共危險罪，各處有期徒刑陸月，如易科罰金，
均以新臺幣壹仟元折算壹日，各減為有期徒刑月，如易科罰金
，均以新臺幣壹仟元折算壹日，扣案如附表一、二所示之物均沒
收。
    事  實
一、丙○○曾於民國91年間，因違反懲治走私條例案件，經臺灣
    臺南地方法院90年度訴字第639 號判處有期徒刑3 年，復經
    臺灣高等法院臺南分院駁回上訴後確定，於94年4 月29 日
    執行完畢。詎猶不知悔改，與丁○○、乙○○明知「柴油」
    係經中央主管機關經濟部指定之能源產品，經營柴油批發業
    業務者，應檢具公司章程、銷售計畫，並填具申請書，載明
    經營主體名稱及所在地、所營事業、負責人姓名及住所，向
    中央主管機關辦理登記，並取得登記證後，始得營業之規定
    ，竟共同基於未經登記而反覆經營柴油批發業務之單一犯意
    聯絡，由丙○○於96年1 月、2 月間某日，在大汕頭漁港以
    每公升新臺幣（下同）13元之價格向綽號「阿龍」之真實姓
    名、年籍不詳男子購入大量漁業用柴油後，而與丁○○、乙○○共同為下列之行為：
  (一)於96年1 月至96年2 月6 日某時，由丙○○將前開向「阿龍
    」購買之漁業用柴油，裝入丁○○所有裝置玻璃纖維製油槽
    之車牌號碼2271-XE 號改裝自小貨車，由丁○○駕駛上開載
    有柴油之自小貨車前往位於高雄市○鎮區○○路100 號臺灣
    糖業公司停車場之指定地點，以每公升14元之價格，將未經
    批發許可之漁業用柴油抽加予不特定流動式加油車多次，而
    致生公共危險，丁○○則賺取每趟200 元至300 元不等之利
    益。嗣丁○○駕駛上開自小貨車於96年2 月6 日上午10時45
    分許，在高雄市旗津區○○○路16號前為警查獲，並當場扣
    得附表一所示之物，始悉上情。
  (二)丙○○復於96年2 月13日，將前開向「阿龍」購買之漁業用
    柴油，裝入乙○○所有裝置玻璃纖維製油槽之車牌號碼033-
    HH營業遊覽大客車，由乙○○於當日駕駛前開載有5700公升
    柴油車輛欲前往位於上址臺灣糖業公司停車場之指定地點，
    以每公升14元之價格，將漁業用柴油抽加予不特定流動式加
    油車多次，而致生公共危險。嗣乙○○駕駛上開營業遊覽大
    客車於96年2 月13日下午2 時45分許，在高雄過港隧道中興
    端前，為警查獲，並當場扣得如附表二所示之物，始悉上情
    。
二、案經經濟部函送臺灣高雄地方法院檢察署檢察官偵查起訴。
    理  由
一、本件被告丙○○、丁○○、乙○○所犯係死刑、無期徒刑、
    最輕本刑為3 年以上有期徒刑以外之罪，渠等於準備程序中
    就被訴事實為有罪之陳述，經法官告知簡式審判程序之旨，
    並聽取公訴人及被告之意見後，經本院依刑事訴訟法第273
    條之1 第1 項之規定，裁定由受命法官獨任進行簡式審判程
    序。又本件卷內之物證、書證等證據，依同法第273 條之2
    規定，不受第159 條第1 項關於傳聞法則規定之限制，依法
    均有證據能力，合先敘明。
二、訊據被告丙○○等3 人對上揭事實於本院審理時坦承不諱，
    復有中油公司配合取締違法經營油品執行小組現場查獲物品
    登記表、中國石油檢驗報告、內政部警政署高雄港務警察局
    舉發道路交通管理事件通知單影本估價單影本各2 份、蒐證
    照片22張附卷可稽，及扣案如附表一、二所示之物可佐，顯
    見被告3 人之前開自白，應與事實相符，自得為認定被告犯
    罪之依據。是以，本件事證明確，被告犯行堪以認定，應依
    法論科。
三、論罪科刑：
  (一)查柴油係石油製品，石油管理法第2 條第1 項第4 款定有明
    文。又被告3 人共2 次被查獲所銷售之油品，確係柴油無訛
    ，有卷附中國石油股份有限公司煉製研究所96年2 月14日、
    96年3 月1 日油品化驗檢驗報告共2 份可參。按所謂之「致
    生公共危險」，固以各別案情審酌判斷是否存在具體危險為
    要件，但此所謂具體危險，指客觀上業已具備公共危險之狀
    態為已足，不以已發生危險為必要（最高法院85年度台上字
    第3398號判決參照）。徵之被告3 人所販賣之油品，其燃點
    低、揮發性高，稍有不慎，即有發生爆燃之危險，故加油站
    設置管理規則要求凡設置加油站者，以有地下儲油槽為基本
    設備，其目的即在藉厚實之地下土層隔絕助燃作用，避免發
    生爆燃之危險。查本件被告等3 人將儲油槽放置在渠等所使
    用之自用小貨車及大客車上，無阻絕助燃物之設備，猶如大
    型炸彈聳立車上，被告等3 人復駕駛上開車輛行駛在高雄市
    前鎮區○○路100 號之台糖停車場及小港工業區等不特定地
    點販售柴油，一旦不慎發生火警引爆油槽，恐致生道路交通
    往來之公共安全，甚或被告等人停靠上開車輛販售柴油處緊
    鄰之住宅、商店，亦恐難倖免。故以卷附被告販售柴油之簡
    陋設備及客觀環境照片以觀，足認被告3 人未經登記，經營
    柴油批發業務，已致生公共危險，是核被告丙○○、丁○○
    、乙○○3 人所為，均係違反石油管理法第16條第2 項之規
    定，應依同法第40條第3 項之規定處罰。
  (二)核被告丙○○、丁○○、乙○○所為，均係違反石油管理法
    第16條第2 項之規定，應依同法第40條第3 項之規定處斷。
    被告丙○○、被告丁○○人對於犯罪事實欄一(一)所載犯行，
    及被告丙○○、被告乙○○對於犯罪事實欄一(二)所載犯行有
    犯意聯絡及行為分擔，應論以共同正犯。另被告丙○○、丁○○自96年1 月間至96年2 月6 日丙○○遭查獲時止，雖有
    多次批發柴油犯行，然從事柴油批發業務行為，本即含有繼
    續反覆實施同一種類行為之性質，應包括於一個經營批發柴
    油業務之範疇，為實質上一罪，而論以一罪；另被告丙○○
    共同批發柴油犯行，前後分別於96年2 月6 日及96年3 月14
    日2 次遭查獲，且各次遭查獲時，均扣得漁業用柴油及油槽
    ，顯見被告丙○○第1 次為警查獲後，係另行起意再經營批
    發柴油業務，是認被告丙○○於96年1 月間起至同年2 月6
    日遭查獲後，犯意自已中斷，其再另行起意於96年3 月14日
    經營柴油批發業務，所為2 行為犯意各別，行為互殊，應予
    分論併罰。再被告丙○○有事實欄所載之前科紀錄，有臺灣
    高等法院前案紀錄表附卷可稽，其於前開有期徒刑執行完畢
    後5 年內，故意再犯本件有期徒刑以上之罪，為累犯，應依
    刑法第47條第1 項之規定，加重其刑。爰審酌被告3 人為貪
    求小利，竟未經許可經營柴油批發業務，不僅有害於能源之
    健全管理，且對周圍環境造成相當之潛在危險，行為惡害非
    輕，惟念及渠等犯後坦認犯行，可認已有悔意，兼衡渠等之
    犯罪手段及參與本件犯行之程度等一切情狀，分別量處如主
    文所示之刑，並就被告丁○○、乙○○部分，參以渠等之犯
    罪情節、教育程度、家庭經濟狀況等情（見警卷調查筆錄受
    詢問人欄），諭知如主文所示易科罰金之折算標準。又查被
    告3 人犯罪時間均在96年4 月24日以前，合於減刑條件，爰
    依中華民國96年罪犯減刑條例第2 條第1 項第3 款、第7 條
    、第9 條之規定，減其宣告刑，並就被告3 人減得之刑，參
    以前述各情，諭知如主文所示易科罰金之折算標準後，並就
    被告丙○○部分定應執行之刑。至扣案如附表1 、2 所示之
    物，均係被告丙○○所有供經營柴油批發業務犯罪所用之物
    ，業據其供明在卷（見本院卷第42頁），應依刑法第38條第
    1 項第2 款之規定，宣告沒收之，並依共犯責任共同之原則
    ，於被告丁○○、乙○○宣告刑下併予宣告沒收。
據上論斷，應依刑事訴訟法第273 條之1 第1 項、第299 條第1
項前段，石油管理法第40條第3 項，刑法第11條前段、第28 條
、第47條第1 項、第41條第1 項前段、第38條第1 項第2 款、第
51條第5 款，中華民國96年罪犯減刑條例第2 條第1 項第3 款、
第7條 、第9 條，判決如主文。
本案經檢察官甲○○到庭執行職務。
中    華    民    國    97    年    3     月    17    日
                  刑事第十一庭  法  官  黃繼瑜
以上正本證明與原本無異。
如不服本判決應於收受本判決後10日內向本院提出上訴書狀，並
應敘述具體理由，如未敘述上訴理由者，應於上訴期間屆滿後20
日內補提理由書狀於本院（均須按他造當事人之人數附繕本）「
切勿逕送上級法院」。
中    華    民    國    97    年    3     月    17    日
                                書記官  曾小玲
附表一：
漁業用柴油4400公升、油槽（玻璃纖維製；長2.74M 、寬1.55M
、高1.14M）1個
附表二：
漁業用柴油5700公升、油槽（玻璃纖維製；長2.8M、寬2.3M、高
1.2M ）1個。
附錄本案論罪法條：
石油管理法第40條
有下列各款情事之一者，處新台幣100 萬元以上500 萬元以下罰
鍰：
一、違反第16條第2 項規定，未經登記而經營汽、柴油批發業務
    。
二、違反第17條第1 項或第2 項規定，經營汽、柴油或供車輛使
    用之液化石油氣零售業務。
三、違反第18條第1項規定，未經申請核准而設置自用加儲油 (
    氣)設施。
四、違反第33條第1 項規定，未經申請核准而設置儲油設備。前
    項供銷售或自用之石油製品及所使用之加儲油 (氣)設 施器
    具，沒入之。
有第一項各款情形之一而致生公共危險者，處2 年以下有期徒刑
、拘役或科或併科新台幣60萬元以上300萬元以下罰金。
法人犯前項之罪者，除處罰其行為負責人外，對該法人亦科以前
項之罰金。
石油管理法第16條
經營汽、柴油批發業業務者，以股份有限公司為限。
申請經營汽、柴油批發業業務者，應檢具公司章程、銷售計畫，
並填具申請書，載明經營主體名稱及所在地、所營事業、負責人
姓名及住所，向中央主管機關辦理登記，並取得登記證後，始得
營業。但已領得石油或石油產品生產業務或輸入業務經營許可執
照者，不在此限。


司法院資訊處製作；財團法人民間司法改革基金會備份。
